【裁判字號】    89,訴,2826
【裁判日期】    900426
【裁判案由】    貪污治罪條例
【裁判全文】
臺灣臺中地方法院刑事判決                        八十九年度訴字第二八二六號
    公  訴  人  台灣台中地方法院檢察署檢察官
    被      告  丙○○
    選任辯護人  游琦俊
右列被告因貪污治罪條例案件，經檢察官提起公訴（八十九年度偵字第一七六一九號
），本院判決如左：
    主  文
丙○○無罪。
    理  由
一、本件公訴意旨略以：被告丙○○係台灣省自來水公司第四區管理處東勢營運所（
    以下簡稱東勢營運所）技術士，為依法令從事公務之人員。自民國（以下同）八
    十八年八月二十五日起在東勢營運所負責監造由承包商古峰企業有限公司承包「
    台灣省自來水公司第四區管理處鯉魚潭給水廠、東勢、卓蘭營運所、后里服務所
    小型管線工程」中之「東勢鎮四角林地區（東勢林場）埋管工程」（以下簡稱系
    爭埋管工程），期間並由丙○○擔任該項工程監工，詎丙○○於八十九年四月二
    十日依工程合約規定前往辦理第一次估驗時，明知該項工程「三公分ＡＣ面層及
    壓實」項目於施工後管溝全部未舖築ＡＣ假封層，竟於其職務上所掌管之工程估
    驗計價單上估予承包商已完成九○○平方公尺，計有新台幣（以下同）九萬六千
    三百元之工程款，東勢營運所一時不察將此不實之估驗計價單呈送台灣省自來水
    公司第四區管理處請領工程款，致台灣省自來水公司第四區管理處於八十九年五
    月五日將上開估驗款如數匯入古峰企業有限公司設於合作金庫台中支庫帳戶內，
    使古峰企業有限公司獲取該利益，丙○○所為顯已足生損害於台灣省自來水公司
    第四區管理處及該項估驗計價單之正確性。嗣於八十九年五月五日台灣省自來水
    公司第四區管理處工程品質管制抽查人員前往實地抽查該項工程時，始發現上情
    等語，因認被告丙○○涉犯刑法第二百十六條、第二百十三條之行使公務員登載
    不實之公文書及貪污治罪條例第六條第一項第四款之圖利罪嫌等語。
二、訊據被告丙○○堅決否認有上揭犯行，辯稱：本件估驗計價單、估驗明細表、試
    水記錄表中之「三公分ＡＣ面層及壓實」工程剛施作時伊去查看時確實有做，現
    場ＡＣ封層有舖過，但是又壞掉，八十九年間陸陸續續有去看，並無登載不實及
    圖利古峰企業有限公司之行為等語。本件公訴人認被告涉犯前開罪名，無非以張
    光祐、甲○○於偵查中證述渠等於八十九年五月五日到場看，沒有看到有ＡＣ假
    封層之施作及證人乙○○於偵查中證述「當時因地震路面已經壞掉，還沒有修補
    好，到五月十二日才開始修補：：六月四日才將該工程做好」等語為據。
三、惟按犯罪事實應依證據認定之，無證據不得推定其犯罪事實。又不能證明被告犯
    罪者，應諭知無罪之判決，刑事訴訟法第一百五十四條、第三百零一條第一項分
    別定有明文。另按認定不利於被告之事實，須依積極證據，苟積極證據不足為不
    利於被告事實之認定時，即應為有利於被告之認定，更不必有何有利之證據；再
    按事實之認定，應憑證據，如未能發現相當證據，或證據不足以證明，自不得以
    推測或擬制之方法，以為裁判基礎，最高法院分別著有三十年上字第八一六號判
    例、四十年台上字第八六號判例、五十二年台上字第一三ＯＯ號判例可資參照。
四、經查：
（一）系爭埋管工程中「三公分ＡＣ假封層」在八十八年九月十七日之前已經做好，
      但是因九二一地震遭到破壞，地震當時已經做了一千多公里，實際完工長度並
      沒有量，是用目測，為求謹慎，工地主任只報了九百六十公尺，業據證人乙○○即系爭埋管工程之現場工地主任到庭結證明確，是以證人乙○○於偵訊中提
      及（八十九年）四月份因地震路面已經壞，沒有補好，直到五月才去補等語，
      是指已經做好的路面，地震後遭破壞，後來才去補，並非從未做好，否則其不
      會在偵訊時提及八十九年六月四日才「又」將該工程做好，是以證人乙○○之
      證詞，有利於被告，公訴人竟採為對被告起訴之依據，容有誤會。
（二）八十九年五月五日台灣省自來水公司第四區管理處工程品質抽查人員前往實地
      擇點抽查時，因適逢下大雨，沒有下車勘查，因而誤認全線均未舖設ＡＣ假封
      層，業據證人乙○○到庭結證稱該路段係一段一段報驗，八十九年五月五日尚
      未全線完工，確定已作了一千多平方公尺，九二一地震後有軍民堆置廢土，破
      壞嚴重等語明確，雖證人甲○○於偵訊中證稱伊八十九年五月五日去現場看，
      發現全線均未舖設ＡＣ假封層等語，惟證人甲○○於本院九十年三月二十日到
      庭補充證述：伊去系爭埋管工程之現場，伊開車走過整段，「好像」是沒有舖
      ，該施工路段約兩千多公尺，沒有下車等語，參酌九二一地震後，系爭埋管工
      程施工路段位於地震災區○○路○路基受損嚴重，且證人勘查時係採擇點抽查
      ，適逢下雨，視線不清，復未下車勘查，是以證人甲○○於偵訊中證述伊勘查
      之結果，全線均未施作ＡＣ假封層等語，依其於本院結證所稱之前述情形，尚
      不足作為被告有罪之證據。
（三）系爭埋管工程之承包商古峰企業有限公司之下包元吉企業行曾於八十八年九月
      十七日、八十九年五月十一日分別開立請款單予古峰企業有限公司，並於八十
      八年十二月二十五日開立發票予古峰企業有限公司，該請款單之品名並註明「
      東勢林場舖設ＡＣ」「舖設柏油」，有請款單影本二紙及發票影本一紙及工程
      合約書影本一份附卷可憑，核與證人乙○○到庭結證稱伊曾經於九二一地震前
      舖設假封層，復因震災的關係，再重新舖設一次等語相符，堪認證人乙○○前
      開證詞，可以採信。
（四）被告於八十九年四月二十日依工程合約規定前往辦理第一次估驗時，在系爭合
      約工程「三公分ＡＣ面層及壓實」項目之工程估驗計價單上估予承包商已完成
      九○○平方公尺，係依據證人乙○○之彙報，業據證人徐永棋到庭結證明確，
      縱令被告並未確實親赴現場確認，亦僅係行政上之疏失，尚難認其係明知不實
      事項而登載於公文書上，況證人乙○○復證稱伊已完成一千多平方公尺，此外
      復查無其他積極事證足以證明被告明知乙○○所彙報之完工數量有不實之情形
      ，自難以其未能提出已經完工之現場相片（被告提出之相片數幀，沒有日期及
      其他相關之資料可以證明何時拍攝），遂以推論被告明知不實事項登載於職務
      上所掌之公文書及圖利包商之犯行，揆諸前引判例意旨，本件犯罪不能証明，
      自應為被告無罪之諭知。
據上論斷，應依刑事訴訟法第三百零一條第一項，判決如主文。
中    華    民    國      九十      年       四      月     二十六  日
                              臺灣臺中地方法院刑事第二庭
                                    法  官  陳 如 玲
右正本證明與原本無異。
如不服本判決，應於判決送達後十日內向本院提出上訴狀，上訴於臺灣高等法院臺中
分院( 須附繕本 )。
                                    書記官
中    華    民    國      九十      年       四      月     三十    日


司法院資訊處製作；財團法人民間司法改革基金會備份。
